【裁判字號】    89,易,1775
【裁判日期】    900328
【裁判案由】    違反公平交易法等
【裁判全文】
臺灣高雄地方法院刑事判決                        八十九年度易字第一七七五號
    公訴人  臺灣高雄地方法院檢察署檢察官
    被  告  丙○○
右列被告因違反商標法案件，經檢察官提起公訴（八十八年度偵字第三○三六四號、
八十九年度偵字第一五九六號），本院判決如左：
    主  文
丙○○明知為意圖欺騙他人，於同一商品，使用相同於他人註冊商標之圖樣之商品而
販賣，處有期徒刑肆月，如易科罰金，以參佰元折算壹日。扣案之仿冒「ａｄｉｄａ
ｓ」及圖商標之服飾參佰參拾玖件及仿冒「ＮＩＫＥ」及圖商標之服飾捌拾伍件均沒
收。
    事  實
一、丙○○係設於高雄縣鳥松鄉○○路一四二之三號「丙○○服飾店」之負責人，明
    知「ａｄｉｄａｓ」及圖與「ＮＩＫＥ」及圖等文字及圖樣，分別係「西德商亞
    得脫士公司」（以下簡稱亞得脫士公司）與「美商甲○○○○股份有限公司」（
    以下簡稱甲○○○○公司）經前經濟部中央標準局（現已改制為智慧財產局
   ，以下簡稱前中央標準局）核准取得商標專用權之商標圖樣，專用於衣服及不屬
    別類之衣著及應屬於本類之其他一切商品，且均尚在專用期間。其未得上開公司
    之合法授權，竟於民國八十七年底，意圖營利，向鄭坤宏及歐秀雲夫婦所經營之
    「元帥服飾店」販入仿冒之「ａｄｉｄａｓ」及圖之商標之服飾三百三十九件及
    仿冒「ＮＩＫＥ」及圖之商標之服飾八十五件，預定以以每件服飾新台幣（下同
    ）二百九十元之價格出售予不特定之消費大眾，賺取其差額牟利。嗣因風聞鄭坤
    宏、歐秀雲因違反商標法被查獲，乃未敢賣出。而將該等仿冒服飾藏放於上揭高
    雄縣鳥松鄉○○路一四二之三號服飾店之地下室。嗣於八十八年七月二十三日，
    為警於上址查獲，並扣得仿冒「ａｄｉｄａｓ」及圖之商標之服飾三百三十九件
    及仿冒「ＮＩＫＥ」及圖之商標之服飾八十五件，共計四百二十四件。
二、案經法務部調查局高雄市調查處移請及告訴人甲○○○○公司訴請臺灣高雄地方
    法院檢察署檢察官偵查起訴。
    理  由
一、訊據被告丙○○固坦承自八十七年間曾向鄭坤宏販入服飾買賣，且本件仿冒服飾
    亦係伊向鄭坤宏販入，惟矢口否認有何違反商標法之犯行，辯稱：向鄭坤宏買過
    其他雜牌的衣服，但不是仿冒品，本次鄭坤宏送來之服飾，伊覺得不太對勁，所
    以不敢賣，伊有通知鄭坤宏載走，然鄭某答應二、三天內即來載走，卻一直未載
    走，伊始將該等服飾放於地下室最上層貨架上，並未賣出，貨款亦未簽發支票支
    付，伊真的不知道他寄的是什麼貨云云。
二、經查：（一）、「ａｄｉｄａｓ」及圖與「ＮＩＫＥ」及圖等圖樣，分別係亞得
    脫士公司與甲○○○○公司經前中央標準局核准取得商標專用權之商標圖樣，專
    用於衣服及不屬別類之衣著及應屬於本類之其他一切商品，且均尚在專用期間，
    此有經濟部智慧財產局及前中央標準局核發之中華民國商標註冊證影本六張附卷
    可稽。又扣案之仿冒「ａｄｉｄａｓ」服飾三百三十九件及仿冒「ＮＩＫＥ」服
    飾八十五件，「ＮＩＫＥ」部分材質均較粗糙，且真品未有這麼多標誌，另該
    仿冒品並無原廠洗滌標識、產品來源標識，仿冒品之標價牌、顏色、規格均與正
    品不符、產品拉鍊頭未印「ＮＩＫＥ」有標識；而扣案之仿冒「ａｄｉｄａｓ」
    運動夾克樣品材質係一般ＰＵ皮材質，真品之夾克多使用尼龍皮材質，且仿冒品
    夾克領標無原廠洗滌標識及ａｄｉｄａｓ國際通用尺寸表、仿冒夾克吊掛之標價
    牌顏色、規格均與正品不符，仿冒夾克之拉ㄝ鍊頭及內裡襯布表面皆未印上真品
    商標圖樣，故均為仿冒品等情，業經台灣乙○○○股份有限公司南區業務經理許
    文林及必爾藍斯基公司服飾部協理於法務部調查局高雄市調查處指述綦詳，有八
    十八年九月二十一日及同年十月二十七日高雄市調查處調查筆錄可參，扣案之服
    飾確係「ａｄｉｄａｓ」及圖與「ＮＩＫＥ」及圖之商標之仿冒品自堪認定。（
    二）、又被告自承在高雄縣鳥松鄉○○路一四二之三號經營丙○○服飾，在夜市
    從事服飾之買賣業務，約有十年之經歷（見八十九年五月十六日審判筆錄），是
    以告訴人公司所生產﹁ａｄｉｄａｓ﹂與﹁ＮＩＫＥ﹂系列產品，深受廣大消費
    者之喜愛，如附表所示之商標圖樣，更為一般消費大眾所熟知，被告既以經營服
    飾批發買賣為業，該等商標均為告訴人亞得士脫公司及必爾司藍基公司享有商標
    專用權之商標圖樣，及正品之市價自無不知之理，鄭坤宏告以每件二百九十元賣
    出，遠低於一般正品，被告自無不知販入之服飾乃仿冒品之理。（三）、如前所
    述，被告於本院審理時雖辯稱：伊收到本件服飾時，即發現怪怪的，就打電話給
    鄭坤宏表示要退貨，且亦未支付貨款，但鄭坤宏一直未來載回去云云。然查被告
    進貨來源之證人鄭坤宏到庭證稱：伊拿樣品給他看，他看要多少伊再寄給他，如
    果他不要他會退回，運金伊付，有時候沒有給他們看樣品等語（見本院八十九年
    九月二十六日審判筆錄）。是依一般交易常規，進貨前必先對貨物之型式、種類
    、數量等有所指定，上手任意送貨予交易相對人，若相對人不願購買，豈非徒耗
    精力，浪費運費，是被告所辯事先不知鄭坤宏所送之貨為仿冒品等情，顯有背於
    交易習慣及經驗法則，已不足採信。況鄭坤宏出售服飾予客戶，均係貨到後十日
    至半月向客戶收款，客戶簽發付款之支票票期為一個月至三個月，被告於八十七
    年底到八十八年初向證人鄭坤宏販入上開四百多件貨品，貨款業經被告簽發支票
    支付，支票到期亦有兌現，此業經證人鄭坤宏到庭結證屬實。被告既覺所收本件
    服飾怪怪，必已將該等貨品開啟查看，則必知為仿冒之服飾，其若不願販入，自
    可退貨，絕無於數日後鄭坤宏登門收取貨款時，猶簽發支票支付貨款，並如期兌
    現之可能。被告所辯不知本件服飾係仿冒品，因覺貨物怪怪，即通知鄭坤宏取回
    ，鄭某遲遲未取回，及貨款尚未簽發支票云云，顯屬不實之卸詞。再者，被告被
    查獲時，該等仿冒之服飾均已開箱，成捆堆放於貨架，每件服飾均僅以透明塑膠
    袋包裝，服飾上仿冒之「ａｄｉｄａｓ」及圖與「ＮＩＫＥ」及圖之仿冒商標均
    顯而易見，此有八十八年七月二十三日搜索現場照片十一幀附卷可稽，被告謂其
    不知係仿冒品，熟能置信。（四）、被告又辯稱：查扣當時是六、七月夏天，查
    扣之物是外套，不可能用來賣，因不是要賣所以才放在最上面云云。然查被告販
    入本件仿冒服飾之時間係於八十七年底到八十八年初，進貨時間係屬冬季，自足
    認其意圖販賣而販入當季仿冒服飾。其進貨後因上手鄭坤宏被查獲乃不敢冒然出
    售，而堆存於地下室貨架至夏季，乃屬常情。故查獲時為夏季，故可推論被告於
    被查獲時未必有出售該等仿冒冬季服飾之意，然無解於其販入當時係基於販賣營
    利意圖之事實。綜上所述，被告所辯各情均無可採，被告意圖販賣營利而販入本
    件仿冒服飾，於開票付款後，因知上手鄭坤宏已被查獲而未敢販出，致堆存於上
    址為警查獲之犯行事證明確，應堪認定。
三、被告明知意圖欺騙他人，於同一商品使用相同於他人註冊商標之圖樣之商品意圖
    販賣營利而販入，其雖未及販出亦已構成販賣行為，核其所為係犯商標法第六十
    三條明知意圖欺騙他人，於同一商品使用相同於他人註冊商標之圖樣之商品而販
    賣之罪。又被告以一行為侵害二商標專用權人之註冊商標圖樣，為同種想像競合
    犯，應依刑法第五十五條規定，從一重處斷。爰審酌商標具有辨識商品來源之功
    用，企業通常經過相當時間並投入大量資金於商品之行銷及品質之改良，始得使
    該商標具有代表一定品質之效，被告為貪圖小利而販入品質低劣之仿冒品，對商
    標權人之權益危害甚大，並有害國家之國際形象，惡性非輕，且犯後復飾詞卸責
    ，毫無悔意等一切情狀，量處如主文所示之刑，並諭知如易科罰金之折算標準。
    又被告犯罪後，刑法第四十一條於九十年一月十日修正公布為同法第四十一條第
    一項，並於同年月十二日施行，有關易科罰金之部分，範圍擴大為最重本刑五年
    以下有期徒刑之罪，惟與被告所犯之罪比較後並無影響，依刑法第二條第一項前
    段之規定，應適用裁判時之刑法第四十一條第一項規定，附此敘明。至扣案之仿
    冒「ａｄｉｄａｓ」及圖商標之服飾三百三十九件及仿冒「ＮＩＫＥ」及圖商標
    之服飾八十五件，共計四百二十四件，為被告犯商標法第六十三條之罪所販賣之
    商品，應依商標法第六十四條規定，不問屬於犯人與否，宣告沒收。另扣案帳冊
    資料四冊，因無交易標的物之記載，均無從證明係販賣本件仿冒服飾所用之帳冊
    ，自難認定為供犯罪所用之物，無庸為沒收之宣告，併此敘明。
四、公訴意旨另以：被告張國榮除有上開論罪科刑之犯行外，另基於同一概括之犯意
    ，自八十四年間起，至八十八年七月間止，連續在前開地點，向不詳之人販入仿
    冒之「ａｄｉｄａｓ」及圖與「ＮＩＫＥ」及圖之商標之服飾，並販售予不特定
    消費者多次，因認被告係違反商標法第六十三條之連續犯云云。按犯罪事實應依
    証據認定之，無証據不得推論其犯罪事實，刑事訟訴法第一百五十四條定有明文
    。本件訊之自始否認有任何販賣本件仿冒服飾之犯行，辯稱：除本次被查獲扣案
    之服飾係仿冒品外，伊向鄭坤宏買受之服飾均係雜牌，而非仿冒品等語。經查証
    人鄭坤宏僅於八十七年底曾販售扣案之仿冒服飾予被告一次，其餘時間均未販售
    此「ａｄｉｄａｓ」及圖與「ＮＩＫＥ」及圖商標之仿冒品等情，業經鄭坤宏到
    庭証述明白。且扣案之帳冊均未記載販賣何品牌之服飾，亦無從據以認定被告除
    前揭經本院認定有罪之犯行外，尚有公訴意旨所指其它販賣仿冒他人商標之服飾
    之犯行。此外復查無其它積極証據足証被告有此部分犯行，綜此而論，除前揭有
    罪部分外，公訴意旨所指被告於八十四年間至八十七年其它販賣仿冒「ａｄｉｄ
    ａｓ」及圖與「ＮＩＫＥ」及圖之商標之服飾的犯罪事實，自屬無法証明。惟公
    訴意旨既認此部分與上開有罪部分之犯罪事實係屬連續犯之裁判上一罪關係，自
    無庸另為無罪之諭知，於此併予敘明。
五、公訴意旨另以：被告丙○○於八十四年至八十八年七月間止，基於概括之犯意，
    意圖營利，未經合法授權，連續販賣仿冒相關消費大眾所共知之「ａｄｉｄａｓ
    」及圖與「ＮＩＫＥ」及圖之著名商標之商品多次，因認其亦涉犯公平交易法第
    二十條第一項第一款之規定，應依同法第三十五條處罰之云云。惟查公平交易法
    於八十八年二月三日修正公布，並於同年月五日施行，修正後之第三十五條規定
    ，違反第二十條第一項情形，經中央主管機關依第四十一條規定限期命其停止、
    改正其行為或採取必要更正措施，而逾期未停止、改正其行為或未採取必要更正
    措施，或停止後再為相同或類似違反行為者，處行為人三年以下有期徒刑、拘役
    或科或併科新臺幣一億元以下罰金。其犯罪構成要件修正為需先經中央主管機關
    依同法第四十一條規定限期命其停止、改正其行為或採取必要更正措施，而逾期
    未停止、改正其行為或未採取必要更正措施，或停止後再為相同或類似違反行為
    者，始得由法院科處行為人上開刑罰。公訴意旨所指被告之連續犯最後犯罪時間
    ，既係八十八年七月，已在本法上揭修正後，自應適用上述修正後之規定。查本
    件被告為上開犯行前，並無經中央主管機關依本法第四十一條規定限期命其停止
    、改正其行為或採取必要更正措施之情事，從而縱認被告所為有違反公平交易法
    第二十一條第一項第一款之情形，然其既尚未經主管機關命其停止此行為，則與
    同法第三十五條所規定之構成要件自有不合，尚難以該罪相繩，本應諭知無罪之
    判決，惟因公訴人認此部分，與前揭經本院論罪科刑部份有吸收犯之實質上一罪
    關係，依審判不可分原則，爰不另為無罪之諭知，附此敘明。
據上論斷，應依刑事訴訟法第二百九十九條第一項前段、商標法第六十三條、第六十
四條、刑法第十一條、第五十五條、第二條第一項前段、修正後第四十一條第一項，
罰金罰鍰提高標準條例第二條，判決如主文。
本案經檢察官高碧霞到庭執行職務。
中      華      民      國     九十     年      三      月    二十八    日
                                      臺灣高雄地方法院刑事第七庭
                                          法  官  蔡  國  卿
右正本證明與原本無異。
如不服本判決，應於判決送達後十日內，向本院提出上訴狀。
                                          書記官  邱  靜  銘
中      華      民      國     九十     年      三      月    三十      日
附錄本案判決論罪科刑之法條
商標法第六十三條：
明知為前條商品而販賣、意圖販賣而陳列、輸出或輸入者，處一年以下有期徒刑、拘
役或科或併科新台幣五萬元以下罰金。
商標法第六十四條：
犯前二條之罪所製造、販賣、陳列、輸出或輸入之商品不問屬於犯人與否，沒收之。


司法院資訊處製作；財團法人民間司法改革基金會備份。
